臺灣高等法院刑事判決
108年度上訴字第4158號
上  訴  人  
即  被  告  薛哲輝



選任辯護人  曾子興律師（法扶律師）
上列上訴人因違反毒品危害防制條例案件，不服臺灣新北地方法
院108年度訴字第645號，中華民國108年10月17日第一審判決（
起訴案號：臺灣新北地方檢察署108年度偵字第8627號），提起
上訴，本院判決如下：
    主  文
原判決撤銷。
薛哲輝共同販賣第三級毒品，未遂，處有期徒刑壹年。
扣案如附表一、二所示之物均沒收。
    事  實
一、薛哲輝與張哲宇（本院另行審結）均明知愷他命、含第三級
    毒品4-甲基甲基卡西酮成分之咖啡包及含愷他命成分之錠劑
    均係毒品危害防制條例第2條第2項第3款所列管之第三級毒
    品，依法不得販賣，竟意圖營利，基於販賣第三級毒品愷他
    命、含第三級毒品4-甲基甲基卡西酮成分之咖啡包及含愷他
    命成分之錠劑之犯意聯絡，於民國108年3月12日前之某時許
    ，以附表二編號1所示行動電話1支（IMEI號碼：0000000000
    00000）經通訊軟體微信「WeChat」(下稱微信）聯繫帳號暱
    稱「幼的50，七星一包」之某成年男子、微信帳號暱稱「小
    新」之某成年男子，購入如附表一所示之愷他命1包、含第
    三級毒品4-甲基甲基卡西酮成分之咖啡包4包及含愷他命成
    分之錠劑2顆，而伺機販售他人牟利。復於同年2月21日晚間
    9時1分許，在不詳處所，以附表二編號2所示行動電話1支（
    IMEI號碼：000000000000000）經微信以暱稱「NEW煙酒商」
    傳送「雙北桃園地區、藍色小海豚、方塊小惡魔、女優等級
    …」、「葡萄錠，新上市，優惠嚐鮮價」等販賣第三級毒品
    訊息予暱稱「艾優」（警員喬裝之毒品買家），嗣張哲宇再
    以暱稱「音樂符號」之微信帳號與「艾優」磋商愷他命及含
    有前開第三級毒品成分之咖啡包與錠劑交易內容，商定以新
    臺幣（下同）9,000元之價格交易愷他命5公克、含第三級毒
    品4-甲基甲基卡西酮成分之咖啡包4包及含愷他命成分之錠
    劑2顆，並相約在新北市○○區○○○街000○0號「雅格汽車旅館
    」112號房間內見面，嗣於同年3月12日晚間11時50分許，薛
    哲輝與張哲宇依約攜帶如附表一所示毒品至上開房間與「艾
    優」進行毒品買賣交易，旋為警表明身分當場逮捕，並扣得
    如附表一、二所示之物品，而販賣未遂。
二、案經新北市政府警察局淡水分局報告臺灣新北地方檢察署檢
    察官偵查起訴。
    理  由
壹、證據能力：
    本件認定事實所引用以下卷證資料，並無證據證明係公務員
    違背法定程序所取得；檢察官、上訴人即被告薛哲輝及辯護
    人對本院提示以下卷證之證據能力表示沒有意見，且均未於
    言詞辯論終結前爭執其證據能力，依刑事訴訟法第159條至1
    59條之5之規定，均認有證據能力。
貳、實體方面：
一、認定事實所憑之證據及理由：
    前揭事實，業據被告薛哲輝於警詢、偵查、原審及本院審理
    時自白不諱（見偵卷第12至15、84至86頁，原審卷第85、17
    6頁，本院卷第192、261頁），核與證人即共同被告張哲宇
    於警詢及偵查時之證述相符（見偵卷第7至10、80至82頁）
    ，並有員警職務報告、新北市政府警察局淡水分局搜索扣押
    筆錄、扣押物品目錄表、微信對話紀錄翻拍照片等件在卷可
    參（見偵卷第16至19、35至56頁），復有扣案如附表一、二
    所示之物可資佐證。又扣案如附表一所示之白色晶體1包、
    淡紫色圓形錠2顆及咖啡包4包經送鑑定後，認白色晶體1包
    及淡紫色圓形錠2顆均含有第三級毒品愷他命成分、咖啡包4
    包則含有第三級毒品4-甲基甲基卡西酮成分，有臺北榮民總
    醫院108年4月30日北榮毒鑑字第C0000000號毒品成分鑑定書
    1份在卷可稽（見偵卷第100至101頁）。衡以販賣毒品本屬
    政府嚴予查緝之不法行為，非可公然為之，販賣毒品罪更係
    重罪，設若無利可圖，衡情一般持有毒品者，當不致輕易將
    持有毒品交付他人，況毒品價格不貲、物稀價昂，並無公定
    之價格，不論任何包裝，均可任意分裝增減分量，每次買賣
    價量，亦可能隨時依雙方間之關係深淺、資力、需求量及對
    行情之認知、來源是否充裕、查緝是否嚴緊，購買者被查獲
    時供述購買對象之可能性風險之評估等，因而異其標準，並
    隨時機動調整，非可一概而論，是販賣之利得，除經坦承犯
    行或價量俱臻明確外，本難查得實情，惟販賣之人從價差或
    量差中牟利方式雖異，其營利之不法意圖則一。觀以被告薛
    哲輝於原審時自承本案如交易成功，其與張哲宇可獲得約數
    百元至1千元之利潤（見原審卷第85頁），足認被告薛哲輝
    、張哲宇於購入並販賣如附表一所示之毒品具有營利之意圖
    無訛。從而，堪認被告薛哲輝上開任意性自白與事實相符，
    應可採為論罪科刑之依據。本件事證明確，被告薛哲輝犯行
    洵堪認定，應予依法論科。
二、論罪：
  ㈠按愷他命與4-甲基甲基卡西酮均係毒品危害防制條例第2條第
    2項第3款明定之第三級毒品，不得非法持有、販賣。又刑罰
    法律所規定之販賣罪，從行為階段理論立場，意圖營利而販
    入時即為「意圖營利而販入」、「意圖營利而販入並賣出」
    類型販賣罪之著手，而販賣行為之完成與否，胥賴標的物之
    是否交付作為既、未遂之標準；又行為人持有毒品之目的既
    在於販賣，即與意圖販賣而持有毒品罪之要件該當，且與販
    賣罪有法條競合之適用，並擇販賣罪處罰（最高法院101年
    度第10次刑事庭會議(一)決議意旨參照）。查被告薛哲輝、
    張哲宇於購入並販賣如附表一所示之毒品具有營利之意圖，
    已如前述，揆諸上揭決議意旨，顯然被告薛哲輝、張哲宇於
    購入如附表一所示之毒品時即已著手於販賣毒品之行為，未
    及販出即為喬裝買家之警員查獲，自應認其販毒行為僅止於
    未遂階段，應擇販賣毒品未遂罪處罰。核被告薛哲輝所為，
    係犯毒品危害防制條例第4條第6項、第3項之販賣第三級毒
    品未遂罪。另依毒品危害防制條例第11條第5項規定，僅就
    持有第三級毒品純質淨重達20公克以上者，方有科處刑罰之
    規定，本件並無證據證明被告二人持有之第三級毒品愷他命
    、4-甲基甲基卡西酮之純質淨重逾20公克，有前開鑑定書可
    稽，則被告薛哲輝持有上開第三級毒品之行為並無刑事處罰
    之規定，自無「為販賣之高度行為所吸收，不另論罪」之情
    形。
　㈡被告薛哲輝與張哲宇就上開犯行，均具有犯意聯絡及行為分
    擔，應論以共同正犯。　
　㈢被告薛哲輝已著手於販賣第三級毒品犯行之實行而不遂，為
    未遂犯，應依刑法第25條第2項規定，減輕其刑。　
　㈣被告薛哲輝所犯販賣第三級毒品未遂犯行，於偵查、原審及
    本院審理時均自白犯罪，業如前述，合於毒品危害防制條例
    第17條第2項自白減刑之要件，應依前開規定，減輕其刑。
  ㈤按犯毒品危害防制條例第4條至第8條、第10條或第11條之罪
    ，供出毒品來源，因而查獲其他正犯或共犯者，減輕或免除
    其刑，同條例第17條第1項定有明文。又所稱「供出毒品來
    源，因而查獲其他正犯或共犯者」，係指犯罪行為人供出毒
    品來源之對向性正犯，或與其具有共同正犯、共犯（教唆犯
    、幫助犯）關係之毒品由來之人的相關資料，使調查或偵查
    犯罪之公務員得據以對之發動調查或偵查程序，並因此而確
    實查獲其人、其犯行者。再者，所謂「供出毒品來源，因而
    查獲」，係指被告詳實供出毒品來源之具體事證，因而使有
    偵查（或調查）犯罪職權之公務員知悉而對之發動偵查（或
    調查），並因而查獲者而言。而其中所言「查獲」，係指各
    該犯罪者供出其毒品來源者之具體人別資料，例如：姓名、
    年籍、住居所或其他足資辨別之特徵，使偵查犯罪之公務員
    因而對之發動偵查，並查得該毒品來源者之犯罪而言（最高
    法院99年度台非字第293號判決意旨參照）。被告薛哲輝於
    警詢中供出本件毒品來源為微信綽號「小新」及「幼的50，
    七星1包」之人，並提供其上游之門號、年歲、特徵、住所
    等供員警調查，有其警詢筆錄可參（見偵卷第14至15頁），
    復經原審函詢新北市政府警察局淡水分局（下稱淡水分局）
    有關有無因本件被告等人供述而查獲其本件毒品來源等節，
    業據淡水分局函復：「本分局已查獲微信帳號『小新』之人及
    『幼的50，七星1包』之人，分別為犯嫌陳博新及犯嫌李高全
    」等語，有新北市政府警察局淡水分局108年8月12日新北警
    淡刑字第1083897815號函附刑事案件移送書1份暨所附移送
    書及報告書可憑（見原審卷第91至104頁），足見陳博新、
    李高全確係因被告薛哲輝之供述而遭查獲，被告薛哲輝供出
    毒品來源之行為與查獲陳博新、李高全之犯行間，顯具關聯
    性。故被告薛哲輝所犯上開犯行即應依毒品危害防制條例第
    17條第1項規定，減輕其刑。
　㈥前述被告薛哲輝所犯前開販賣第三級毒品未遂罪之減輕事由
    ，爰依法遞減之。
三、撤銷改判之理由：
　　原審以被告薛哲輝所為罪證明確，予以論罪科刑，固非無見
    。惟查：被告薛哲輝、張哲宇二人係以附表二編號2所示行
    動電話傳送販賣第三級毒品訊息予警員喬裝之毒品買家「艾
    優」，業據其二人供承在卷（見原審卷175、223頁），原審
    判決事實誤認被告張哲宇係以附表二編號2所示行動電話與
    買家聯絡，又未說明附表二編號1所示行動電話於本案關聯
    ，逕以供被告二人聯繫販毒事宜之工具為由均諭知沒收，顯
    有未洽。被告薛哲輝執此上訴指摘原判決不當，為有理由，
    自應由本院予以撤銷改判。
四、科刑：
    爰審酌被告薛哲輝明知愷他命、含第三級毒品4-甲基甲基卡
    西酮成分之咖啡包及含愷他命成分之錠劑均係第三級毒品，
    極易成癮，影響社會治安至鉅，仍以通訊軟體聯繫販賣毒品
    之手段助長毒品氾濫，違反國家禁令，行為可議，惟念及其
    坦承犯行並供出毒品來源之犯後態度，遭查獲持有第三級毒
    品之數量非鉅，販賣次數僅一、尚未實際取得利益即遭查獲
    而不遂之違反義務及所生危害等程度，暨其自述之智識程度
    、家庭、工作、經濟及生活狀況（見本院卷第262頁）等一
    切情狀，量處如主文第二項所示之刑。　　
五、沒收部分之說明：   
  ㈠扣案如附表一所示之物為第三級毒品，盛裝前開附表一編號1
    、3所示毒品之包裝袋，仍會殘留微量毒品而無法完全析離
    ，是就該等包裝袋應整體視為毒品，均為違禁物，依刑法第
    38條第1項規定併予宣告沒收。
  ㈡扣案如附表二編號1所示行動電話1支為被告薛哲輝所有，扣
    案如附表二編號2所示行動電話1支為同案被告張哲宇所有，
    均係供其二人於本案販賣第三級毒品聯繫使用，業據其二人
    供承在卷（見原審卷175、223頁），不問屬於犯罪行為人與
    否，均應依毒品危害防制條例第19條第1項規定宣告沒收。
據上論斷，應依刑事訴訟法第369條第1項前段、第364條、第299
條第1項前段，毒品危害防制條例第4條第3項、第6項、第17條第
1項、第2項、第19條第1項，刑法第11條、第28條、第25條第2項
、第38條第1項，判決如主文。
本案經檢察官滕治平到庭執行職務。
中　　華　　民　　國　　109 　年　　4 　　月　　29　　日
　              　刑事第六庭    審判長法　官  劉方慈
                                      法　官  許曉微
                                      法　官  林家賢
以上正本證明與原本無異。
如不服本判決，應於收受送達後20日內向本院提出上訴書狀，其
未敘述上訴之理由者並得於提起上訴後20日內向本院補提理由書
（均須按他造當事人之人數附繕本）「切勿逕送上級法院」。
                                      書記官  謝文傑
中　　華　　民　　國　　109 　年　　4 　　月　　29　　日
附表一：
編號 扣案物品名稱及數量 鑑驗結果 沒收物品 1 白色晶體1包（檢驗前總淨重4.9814公克） 含第三級毒品愷他命（驗餘淨重4.9792公克） 含左開第三級毒品成分之愷他命1包（驗餘淨重4.9792公克，含包裝袋1只） 2 淡紫色圓形錠2顆（檢驗前總淨重3.1481公克） 均含第三級毒品愷他命（驗餘總淨重1.62公克） 含左開第三級毒品成分之淡紫色圓形錠2顆（驗餘總淨重1.62公克） 3 咖啡包4包（檢驗前總淨重29.295公克） 含第三級毒品4-甲基甲基卡西酮（驗餘總淨重29.0154公克） 含左開第三級毒品成分之咖啡包4包（驗餘總淨重29.0154公克，含包裝袋4只） 

附表二：
編號 扣案物品名稱數量 備註 1 玫瑰金色IPHONE 6S 1支 IMEI碼：000000000000000號（被告薛哲輝所有） 2 銀色IPHONE 6S 1支 IMEI碼：000000000000000 號（被告張哲宇所有） 

附錄本案論罪科刑法條全文：
毒品危害防制條例第4條：
製造、運輸、販賣第一級毒品者，處死刑或無期徒刑；處無期徒
刑者，得併科新臺幣2千萬元以下罰金。
製造、運輸、販賣第二級毒品者，處無期徒刑或7年以上有期徒
刑，得併科新臺幣1千萬元以下罰金。
製造、運輸、販賣第三級毒品者，處7年以上有期徒刑，得併科
新臺幣7百萬元以下罰金。
製造、運輸、販賣第四級毒品者，處5年以上12年以下有期徒刑
，得併科新臺幣3百萬元以下罰金。
製造、運輸、販賣專供製造或施用毒品之器具者，處1年以上7 
年以下有期徒刑，得併科新臺幣1百萬元以下罰金。
前五項之未遂犯罰之。